最　高　行　政　法　院　裁　定　　　　　　　　　　九十一年度裁字第一五三號
　　抗　告　人　甲○○
　　　　　　　　乙○○
　　　　　　　　丙○○
　　　　　　　　戊○○
　　相　對　人　行政院環境保護署
　　代　表　人　丁○○
右當事人間因聲請停止執行事件，抗告人不服中華民國九十年十月二十六日臺北高等
行政法院九十年度停更一字第二號裁定，提起抗告，本院裁定如左︰
　　主  文
抗告駁回。
抗告訴訟費用由抗告人負擔。
　　理  由
一、本件抗告人原審聲請意旨略以：相對人撤銷聲請人之廢棄物清除及處理技術員合
    格證書之依據為公民營廢棄物清除處理機構管理輔導辦法（以下簡稱管理輔導辦
    法）第三十一條第一款。而該辦法係主管機關依據廢棄物清理法第二十一條之授
    權所發佈，惟廢棄物清理法第二十一條並未就上述清除處理機構之專業技術人員
    違反義務，應予處罰之構成要件與法律效果為具體明確之授權，則主管機關所訂
    定發布之管理輔導辦法第三十一條，對於清除處理技術員違反義務之行為，訂定
    得予裁罰性之行政處分，顯與憲法保障人民權利之意旨不符，且明顯違反憲法第
    二十三條之法律保留原則，其合法性顯有疑義。且相對人未嚴格調查證據僅憑主
    觀上之臆測，即謂聲請人有「污染環境，情節重大」之情事，實屬率斷，難謂合
    法。又高雄縣政府，亦以同一理由，將聲請人之僱用人昌冠公司予以撤照處分，
    惟已經高雄高等行政法院以八十九年度停字第八號裁定命停止執行在案，足證相
    對人所據以為處分依據之上開「辦法」，顯屬違反憲法第二十三條法律保留原則
    。況聲請人之技術員資格如經撤銷，自將影響聲請人等之工作權，且將影響家人
    之生計，自屬難以回復之損害，為此聲請准許本件行政處分停止執行等語。
二、原審斟酌事證後以：查聲請人甲○○於九十年一月十八日在本院訊問時，自陳目
    前仍任職昌冠公司中；另聲請人戊○○、乙○○及丙○○等三人，據甲○○當庭
    表示，因昌冠公司目前仍處停工中，而離職另覓工作。足證聲請人並非因相對人
    撤銷其等之技術員合格證書後，致遭昌冠公司解僱，且聲請人取得技術員合格證
    書前，本已受僱於昌冠公司多年，是以合格證書之有無，尚不涉工作權之保障問
    題，即聲請人並未因其技術員合格證書被撤銷，而無法工作，縱有影響，要亦僅
    其擔任之職位、薪資，有所差別而已，不生難於回復損害之問題。且兩造代理人
    於九十年十月二十三日本院行準備程序時亦稱：若將來原處分被撤銷，請求賠償
    沒有困難等語，故本件聲請與行政訴訟法第一百十六條第二項前段規定不符。另
    聲請人因不服原處分，提起訴願，業分別經行政院以台九十訴字第○○七九一六
    號、第○一五一一五號、第○○五九二三號、第○一六八九二號訴願決定駁回在
    案，有決定書在卷可稽，因此本件停止執行之聲請，已非於訴願救濟階段，即無
    訴願法之適用。聲請人援引訴願法第九十三條之規定，聲請停止執行，已失依據
    ，而訴願法第九十三條第二項所謂原行政處分之合法性顯有疑義之要件，於本件
    即無深究之必要等情，而據以駁回抗告人在原審之聲請。
三、抗告人抗告意旨略以：查訴願法第九十三條第二項及行政訴訟法第一百十六條第
    二項定有人民於行政處分確定前得聲請行政法院停止執行，其目的在於避免人民
    遭受無可回復之損害。然此項規定並無限制於訴願階段始有適用，亦非謂進入行
    政訴訟後，審查停止執行之法院，即不得依訴願法第九十三條第二項規定停止執
    行。原判決就此部分之見解，實有違立法本旨，而屬適用法規有所違誤。復查人
    民聲請提起停止執行，應視其係在何階段提起，如係在訴願提起後決定前聲請者
    ，應認係依訴願法第九十三條第三項規定所為之聲請，應依同法第二項規定之要
    件審查，此時不論爭訟階段已至何程序，訴願法第九十三條第二項之規定均有適
    用。原裁定率謂無訴願法第九十三條之適用，顯屬違誤云云。
四、按原行政處分之合法性顯有疑義者，或原行政處分之執行將發生難以回復之損害
    ，且有急迫情事，並非為維護重大公共利益所必要者，依訴願法第九十三條第二
    項、第三項規定，行政法院固得依聲請停止執行。惟所謂「原行政處分之合法性
    顯有疑義」，係指依原行政處分之形式或內容觀之，不待調查即得認定其合法性
    有疑義之情形，如尚有爭議，即非「顯」有疑義。又「於行政訴訟起訴前，如原
    處分或決定之執行將發生難於回復之損害，且有急迫情事者，行政法院亦得依受
    處分人或訴願人之聲請，裁定停止執行。但於公益有重大影響者，不在此限。」
    行政訴訟法第一百十六條第三項亦定有明文。其適用以情事急迫，且原行政處分
    之執行將發生難以回復之損害為要件。經查抗告人主張原行政處分依據無法律明
    確授權訂定發布之管理輔導辦法第三十一條，對於清除處理技術員違反義務之行
    為，訂定得予裁罰性之行政處分，顯與憲法保障人民權利之意旨不符，且明顯違
    反憲法第二十三條之法律保留原則，其合法性顯有疑義。相對人則以原行政處分
    ，係依據「廢棄物清理法」第二十一條授權訂定『管理輔導辦法』第三十一條第
    一款所為之決定，為依法行政，合法性無庸置疑，資為抗辯。雙方對原處分是否
    有違法律保留原則顯有爭執，揆諸首開說明，尚難遽謂原處分之合法性顯有疑義
    。次查原裁定以抗告人目前仍任職昌冠公司中，另抗告人戊○○、乙○○及丙○
    ○等三人，因昌冠公司目前仍處停工中，而離職另覓工作。因認合格證書之有無
    ，尚不涉工作權之保障問題，即抗告人並未因其技術員合格證書被撤銷，而無法
    工作，縱有影響，要亦僅其擔任之職位、薪資，有所差別而已，不生難於回復損
    害之問題，與行政訴訟法第一百一十六條第二項、第三項之停止原處分執行之要
    件未洽，而認聲請無理由。經核於法尚無不合。另原裁定以抗告人因不服原處分
    ，提起訴願，業分別經行政院訴願決定駁回在案，因此認本件停止執行之聲請，
    已非於訴願救濟階段，即無訴願法之適用，聲請人援引訴願法第九十三條之規定
    ，聲請停止執行，已失依據，而訴願法第九十三條第二項所謂原行政處分之合法
    性顯有疑義之要件，於本件即無深究之必要乙節，雖尚乏所據，惟原處分尚難謂
    其合法性顯有疑義，已如前述，抗告人依訴願法第九十三條第三項第二項聲請停
    止原處分之執行，亦難認有理由。故原裁定部分理由固有不當，惟其駁回聲請之
    結果則無不合，仍應予維持。綜上，抗告為無理由。
五、依行政訴訟法第二百七十二條、第一百零四條、民事訴訟法第四百九十二條第一
    項、第九十五條、第八十五條第一項前段、第七十八條，裁定如主文。
中　　華　　民　　國　　九十一　　　年　　　二　　　　月　　　二十二　　日
                    最 高 行 政 法 院  第 一 庭
                                審 判 長 法  官　　　黃　綠　星
                                         法  官      黃  合  文
                                         法  官　　　蔡　進　田
                                         法  官　　　黃　璽　君
                                         法  官　　　廖　宏　明
右  正  本  證  明  與  原  本  無  異
　　　　　　　　　　　　　　　　　　　　 法院書記官　彭　秀　玲
中　　華　　民　　國　　九十一　　　年　　　二　　　　月　　二十二　　　日
